臺灣高雄地方法院刑事判決　　　　　　　 94年度訴字第585號
公　訴　人　臺灣高雄地方法院檢察署檢察官
被　　　告　丙○○　男　19歲.
指定辯護人　施吉安　律師
被　　　告　丁○○　男　20歲.
選任辯護人　秦德進律師
　　　　　　許惠珠律師
上列被告因毒品危害防制條例案件，經檢察官提起公訴（94年度
偵字第1094號），本院判決如下：
    主  文
丙○○、丁○○共同販賣第二級毒品，未遂，各處有期徒刑肆年
，均褫奪公權參年。扣案含第二級毒品ＭＤＭＡ錠劑拾顆均沒收
銷燬之。夾鏈袋壹只、香菸盒壹個均沒收。
    事  實
一、丁○○明知亞甲基雙氧甲基安非他命（ＭＤＭＡ，俗稱搖頭
    丸）屬毒品危害防制條例第2 條所列之第二級毒品，依法不
    得持有及販賣，竟於民國（下同）93年12月中旬之某日，在
    屏東縣屏東市太平洋百貨公司旁，以不詳之代價，向某不詳
    姓名、年籍之網友購得第二級毒品ＭＤＭＡ錠劑10顆，隨後
    並以之向友人丙○○炫耀，且意圖營利，基於販賣ＭＤＭＡ
    之犯意，向丙○○表示願意以新台幣（下同）3000元之價格
    出售前開10顆ＭＤＭＡ，詢問丙○○是否有意購買或可否代
    為尋得買主，丙○○遂與丁○○基於共同販賣ＭＤＭＡ之犯
    意聯絡，先由丙○○於93年12月29日16時許，在位於屏東縣
    潮州鎮○○路351 號「日日超商」內，以電腦登入網際網路
    一網情深聊天聯盟網日戀情聊天室，以「衣服褲子請點」名
    稱，在聊天室內張貼「缺衣服褲子請點」之訊息，向他人兜
    售ＭＤＭＡ，適有高雄市政府警察局左營分局舊城派出所員
    警甲○○當時亦以「笨蛋ㄅㄆㄇ」之暱稱在該聊天室內，見
    狀遂向丙○○詢問購買事宜，丙○○回覆以「只賺」、「膠
    囊」「600 」等販賣內容及價格訊息，並請陳某留下電話號
    碼後再與之聯絡，甲○○遂留下0000000000號行動電話以為
    聯絡，並表示願以每顆600 元之價格，購買ＭＤＭＡ10顆，
    丙○○則同意以5800元賣出ＭＤＭＡ10顆。丙○○隨之將尋
    獲買主之事去電丁○○告知，並於翌年1 月3 日10時許，通
    知丁○○由屏東縣攜帶ＭＤＭＡ10顆至高雄市，再由丙○○
    撥打甲○○前揭電話，與之約定於同日12時許，在高雄市新
    興區○○○路與中華路口之「好樂迪ＫＴＶ」前，交付其所
    購買之ＭＤＭＡ10顆。丙○○先至交易地點查看，判斷甲○○非警方人員之後，再至高雄市○○○路華納舞廳前搭載丁○○，並於同日12時25分去電甲○○變更交易地點為高雄市
    新興區○○○路與新盛一街口，到達該處時，丁○○乃自外
    套左口袋掏出ＭＤＭＡ10顆，交付予甲○○，陳某隨即表明
    身份，當場逮捕丙○○及丁○○，並扣得前揭毒品，因而查
    獲全情。
二、案經高雄市政府警察局左營分局移送台灣高雄地方法院檢察
    署檢察官偵查起訴。
    理  由
一、訊據被告丙○○固然承認於上開時、地，以電腦登入網際網
    路一網情深聊天聯盟網日戀情聊天室，以「衣服褲子請點」
    名稱張貼「缺衣服褲子請點」之訊息，向他人兜售ＭＤＭＡ
    ，嗣後並以電話與警方喬裝之買家約定交易之價格及方式等
    事實；被告丁○○固未否認於前開時、地將扣案之ＭＤＭＡ
    交付予警方喬裝之買家之事實。然被告丙○○、丁○○均矢
    口否認有販賣ＭＤＭＡ之犯行，被告丙○○辯稱：「是被告
    丁○○叫我上網刊登說要販賣搖頭丸，因為當時我是要向他
    購買搖頭丸，但是我購買數量不夠，他說要找一些人與我一
    起購買，電話確實是我打給買家的，與他們相約在一個地方
    ，當時被告丁○○身上只有攜帶10顆ＭＤＭＡ，但是對方要
    買10顆，我要買5 顆，他帶的不夠，他說要將10顆先給買家
    ，叫我在旁邊等，等一下再將其他的交給我，他已經跟我收
    錢了（因為警方要付5800元，他要找200 元，所以向我及其
    女友各拿100 元找給對方，並且跟我說剩下的2700元等一下
    再給他）」云云；被告丁○○則辯稱：「搖頭丸並不是我買
    進來的，是被告丙○○93年12月31日寄放在我這裡的，案發
    當天我是要將東西拿到高雄還給他，到了華納舞廳我就先拿
    給他了，他要求我陪他一起去找他朋友，路上他拿1 個香煙
    盒給我叫我放好，到了案發現場，我也不知道他是要與對方
    交易，他叫我把香煙拿出來，我以為他要請對方抽菸，我拿
    給對方時打開煙盒才知道是搖頭丸，我並沒有向對方收錢」
    云云。
二、茲就公訴人所提證據之證據能力分述如下：
(一)、本件員警蒐證之過程，有無以引誘、教唆人民犯罪或其他違
    法之手段為之，關係其取得之證據無證據能力，經查：依警
    察職權行使法第32條之規定係指警察不得設計教唆使原不具
    犯罪意思之行為人為犯罪行為，若行為人原即有犯罪意思，
    非因警察之設計教唆始萌生犯意，則不得謂警察之蒐證行為
    違反上開規定而不合法。證人即本案查獲員警甲○○於本院
    審理時證稱：伊在聊天室進行網路巡邏之時，見被告丙○○
    所張貼之訊息可疑為販賣毒品所留而以聊天方式加以誘捕之
    語。又審諸警卷所附被告丙○○與甲○○在前開聊天室之對
    答，被告丙○○先稱：「缺衣服褲子請點」，陳某始問：「
    哪種ㄉ阿？」，被告丙○○表示：「哩要哪一種斗ㄋ？」，
    陳某稱：「有宏愛心ㄉㄇ？」，被告丙○○又稱：「只賺、
    膠囊」，陳某隨後又問：「多少錢阿？」，被告丙○○則稱
    ：「600 」等語，顯見被告丙○○本即有販賣毒品之犯意，
    非因員警陳俊士之教唆而生，故警方蒐證並無違法之處，從
    而因而取得之證據不因此無證據能力，合先敘明。
(二)、按被告以外之人於審判外之言詞或書面陳述，除法律有規定
    者外，不得作為證據；再下列文書，亦得為證據：1、除顯
    有不可信之情況外，公務員職務上製作之紀錄文書、證明文
    書。2、除顯有不可信之情況外，從事業務之人於業務上或
    通常業務過程所須製作之紀錄文書、證明文書。3、除前2款
    之情形外，其他於可信之特別情況下所製作之文書，亦得為
    證據；又被告以外之人於審判外之陳述，雖不符刑事訴訟法
    第159條之1至第159條之4之規定，而經當事人於審判程序同
    意作為證據，法院審酌該言詞陳述或書面陳述作成時之情況
    ，認為適當者，亦得為證據；另當事人、代理人或辯護人於
    法院調查證據時，知有第159條第1項不得為證據之情形，而
    未於言詞辯論終結前聲明異議者，視為有前項之同意，刑事
    訴訟法第159條第1項、第159條之4、第159條之5第1項、第2
    項分別定有明文。
(三)、查卷附高雄市立凱旋醫院尿液檢驗報告：雖係被告以外之人
    於審判外所為之書面陳述，屬於傳聞證據，且不合於刑事訴
    訟法第159條之1至之4所示情形，然經公訴人、被告於本院
    審理程序同意做為證據，且本院審酌上開文書作成之形式，
    均無瑕疵、與待證事實具有關聯性等情況，認為適當，應認
    有證據能力。
(四)、卷附高雄醫學大學附設中和紀念醫院針對扣案物出具之檢驗
    報告：性質上亦為被告以外之人於審判外所為之書面陳述，
    屬於傳聞證據，然係臺灣高雄地方法院檢察署檢察官於偵查
    中，依刑事訴訟法第208 條第1 項之規定，囑託該院鑑定，
    該份檢驗報告係該院依刑事訴訟法第208 條第1 項準用同法
    第206 條第1 項規定所出具之書面鑑定報告，有臺灣高雄地
    方法院檢察署尿液送驗單、檢體送驗單在卷可參，應屬刑事
    訴訴法第159 條第1 項「被告以外之人於審判外之言詞或書
    面陳述，除法律有規定者外，不得作為證據」規定，所稱「
    法律有規定者」之情形，應有證據能力，附此敘明。
(五)、被告丙○○及丁○○2 人於警詢中所為之陳述，對彼此而言
    ，均係被告以外之人於審判外之陳述，屬於傳聞證據，且不
    合於刑事訴訟法第159 條之1 至之4 所示情形，然經公訴人
    、被告於本院審理程序同意做為證據，且本院審酌上開陳述
    係員警依法詢問後忠實記錄，其作成之形式，均無瑕疵、與
    待證事實具有關聯性等情況，認為適當，應認有證據能力。
(六)、再按，傳聞法則乃對於被告以外之人於審判外之言詞或書面
    陳述，亦即針對被告以外之人於審判外以言詞或書面所為之
    供述證據而為之規範。卷附照片乃以科學、機械之方式，對
    於所拍攝內容所為忠實且正確之記錄，與扣案錠劑10顆、網
    路聊天室聊天內容均非供述證據，應無刑事訴訟法第159 條
    第1 項規定之適用，附此敘明。
三、認定本件犯罪事實如下：
(一)、扣案之綠、紅色錠劑10顆經送高雄醫學大學附設中和紀念醫
    院以薄層色層分析法（TLC）及 氣相層析質譜分析法（GC/M
    S）檢 驗結果，證實有ＭＤＭＡ成份，有偵查卷所附該院94
    年1 月25日編號0000-000號檢驗報告附卷可參，是上開錠劑
    含有毒品危害防制條例第2 條第2 項第2 款所定義之第二級
    毒品ＭＤＭＡ，堪予認定。
(二)、被告丁○○於本院審判程序中雖否認扣案ＭＤＭＡ為其所有
    ，然前開扣案物係被告丁○○所有，於案發之日由其親手交
    付予喬裝為買家之員警之事實，為被告丁○○於警詢及偵查
    中所自承，經核並與證人即同案被告丙○○於警詢中、證人
    甲○○於本院審理中所述相符，其嗣後雖翻異前詞，改稱該
    等扣案物係被告丙○○所寄放，案發之日是受被告丙○○指
    示歸還該物云云，並聲請傳訊其女友乙○○作證，而證人乙○○於本院審理時雖稱，93年12月31日見被告丙○○寄放1
    包東西在被告丁○○處，案發之日要至高雄歸還某物予被告
    丙○○等語，就其前開證詞，充其量可知被告丁○○確有受
    被告丙○○寄藏某物，然因該證人坦承不確定案發之日被告
    丁○○要歸還丙○○者，是否即為93年12月31日丙○○所寄
    藏之物，亦不確定丙○○所寄藏之物及丁○○欲歸還丙○○
    之物內容為何（見本院94年4 月22日審判筆錄第6 、9 、11
    頁），是據前開證人之證詞，亦不足以認定被告丁○○前開
    所辯堪予採信。再者，證人甲○○於本院審理時亦證稱，被
    告丁○○於交付毒品之時，先打開毒品供其確認，並不是要
    請伊抽煙，而是要一手交錢一手交貨之樣子，當時其動作從
    容，並無異樣等語（見本院94年4 月22日審判筆錄第15、16
    頁），又就案發時之情況觀之，若扣案物係被告丙○○所有
    ，被告丁○○歸還該物之後當即離去，何須與被告丙○○一
    同至交易現場，又何須親自交付該等扣案物予買受人且出示
    該物供對方檢視？是其於本院審判程序中所言，與客觀事實
    不符，亦與常情有違，尚難採信，應以其於偵查及審理中所
    稱，扣案物係伊所有為可採。
(三)、被告丙○○自警詢、偵查及本院審理中均坦承前開販賣毒品
    之訊息為其刊登，且以電話與警方所喬裝之買家聯繫，並承
    認所刊登訊息中所稱「只賺、膠囊」，分別指紫鑽圖案之搖
    頭丸及膠囊裝之搖頭丸，且於警詢及偵查中均承認上網張貼
    前開訊息之目的在尋找買主購買丁○○之ＭＤＭＡ，其可從
    中獲取2800元之利益。然其於本院審理程序中卻改稱，因為
    要向被告丁○○購買ＭＤＭＡ，但購買數量不夠，丁○○要
    伊找一些人一起購買，所以伊丁○○指示前開販賣ＭＤＭＡ
    之訊息，且丁○○於案發當日已先向伊收取100 元找給甲○○，並表示其餘款項以後再收等語。經查：證人丁○○否認
    販賣ＭＤＭＡ予丙○○，且證人甲○○於本院審理時表示案
    發當日根本未將款項交付給被告2 人，何來找錢之事？而證
    人乙○○亦否認丁○○有向伊拿取100 元找錢給甲○○，且
    被告丙○○自警詢至偵查中均未曾表示自己向丁○○購買Ｍ
    ＤＭＡ，而以網路募集其他有意購買之人一起向被告丁○○
    購買之事，是被告前開所言非但與自己先前所言相左，亦與
    客觀證據不符，自難採信。應以其於警詢及偵查中所稱，因
    得知被告丁○○有ＭＤＭＡ所以代為上網尋求買主之語為可
    採，是被告丙○○以電腦網路刊登販售ＭＤＭＡ之訊息，且
    出面與買方洽談，並進而與之約見以交付ＭＤＭＡ，企圖從
    中獲利2800元無訛，其主觀上有營利之意圖，客觀上有販賣
    ＭＤＭＡ之犯行，堪予認定。
(四)、至於被告丁○○否認對於被告丙○○以網路刊登販賣ＭＤＭ
    Ａ訊息一事事先知情，而被告丙○○於警詢中亦表示：「上
    網尋找毒品買主一事是我的主意」之語（見警卷第12頁），
    然扣案ＭＤＭＡ係被告丁○○所有，被告丙○○本身並未持
    有ＭＤＭＡ，業如前述，若非被告丙○○已獲得被告丁○○
    授權代為出售該等物品，其何須大費周章上網刊登訊息？又
    如何確定與網友達成買賣合意之後，得以如期交貨？又何以
    會有交易完成後，被告丙○○應給付丁○○3000元之約定？
    再參以案發之日，被告丙○○以電話告訴丁○○有人欲買Ｍ
    ＤＭＡ，請楊某攜帶扣案毒品至高雄，楊某確實依約前往，
    且陪同被告前往交易地點，又未否認與丙○○已先約定，毒
    品售出之後，丙○○應給付3000元予丁○○，足見證人丙○○於警詢中所稱被告丁○○問伊是否有意購買ＭＤＭＡ，並
    請伊代為詢問有無買主，伊上網尋獲警方所喬裝之買家後，
    便曾以電話告知丁○○之情，應堪採信。從而，被告丁○○
    縱或於被告丙○○刊登訊息之初並不知塗某將以何方式為其
    尋得買主，然其於向被告丙○○兜售ＭＤＭＡ並請其代為尋
    找買主之時，主觀上便有販賣ＭＤＭＡ之意思，客觀上亦有
    販賣之行為無訛。
(五)、按販賣第二級毒品ＭＤＭＡ，係違法行為，非可公然為之，
    並無公定價格，容易分裝並增減份量、純度，而每次買賣之
    價量，可能隨時依雙方關係深淺、資力、需求量及對行情之
    認知、來源是否充裕、查緝是否嚴緊、購買者被查獲時供述
    購買對象之可能風險之評估等，而異其標準，非可一概而論
    ，從而販賣之利得，除被告坦承犯行或價量俱臻明確外，委
    難察得實情，惟販賣之人從價差或量差中牟利之方式雖異，
    其販賣行為在意圖營利則同一。本件雖不知被告丁○○取得
    二級毒品之確實價格，惟甘冒遭判重刑之風險，甚且願意讓
    丙○○賺取差價2800元等情，顯然是利可圖，足認被告丁○○亦具營利之意圖，其前開所並不足採。
此外，本件復有扣案含有第二級毒品ＭＤＭＡ成分之錠劑扣案可
資佐證，並有被告丙○○與員警在網路聊天室中關於購買ＭＤＭ
Ａ一事之網頁擷取畫面及現場相片可資為證，本件事證明確，被
告2人之犯行，均堪認定。
四、核被告丙○○、丁○○所為，係犯毒品危害防制條例第4 條
    第2 項、第6 項之販賣第二級毒品未遂罪。又本件扣案毒品
    僅10顆，數量非鉅，且未查獲有其餘販買毒品所用工具，並
    無證據證明被告丁○○係因販賣之目的販入扣案毒品，因此
    其後被告丁○○及丙○○雖有販賣之故意，且依約攜帶ＭＤ
    ＭＡ前往交付，已著手實施販賣毒品行為，惟員警甲○○並
    無買受毒品之真意，其虛與被告買賣毒品，無非在蒐証，以
    求人贓俱獲，因此外觀上，被告交付毒品予甲○○，惟究其
    實質，終非真正買賣毒品，是被告販賣毒品之行為，應論以
    未遂，並依刑法第26條前段之規定減輕其刑，公訴意旨認係
    既遂，尚有未洽。被告等非法持有第二級毒品之低度行為，
    應為其販賣之高度行為所吸收，不另論罪。本院審酌被告2
    人於案發之時均僅19歲，且販賣毒品之數量非鉅，擬售出之
    價格為5800元，獲利空間有限，及被告之素行、犯罪動機、
    目的、手段、對社會治安危害程度，犯後猶飾詞否認犯行、
    難見悔意等一切情狀，爰分別量處如主文所示之刑，以資懲
    儆。並認其犯罪影響社會治安，依其性質，有予宣告褫奪公
    權之必要，依刑法第37條第2 項之規定，均予宣告褫奪公權
    3 年。扣案之第二級毒品ＭＤＭＡ10顆，係查獲之毒品，應
    依毒品危害防制條例第18條第1 項前段規定宣告沒收銷燬之
    ，而包裝上開毒品之夾鏈袋1 只及香菸盒1 個，係供本件犯
    罪所用之物，並依同條例第19條第1 項規定宣告沒收，至購
    買毒品之價金5800元尚未交付，業經證人甲○○於本院審理
    時證述屬實，故不宣告沒收。
據上論斷，應依刑事訴訟法第299 條第1 項前段，毒品危害防制
條例第4 條第2 項、第6 項、第18條第1 項前段、第19條第1 項
，刑法第11條、第26條前段、第37條第2項，判決如主文。
本案經檢察官戊○○到庭執行職務。
中　華　　民　　國　　94　　年　　5　　　月　　20　　日
                    刑事第七庭    審判長 法　官　孫啟強
                                         法　官　張茹棻
                                         法　官  卓立婷
以上正本證明與原本無異。
如不服本判決，應於判決送達後10日內，向本院提出上訴狀。
中　華　　民　　國　　94　　年　　5　　　月　　20　　日
                                         書記官  李春慧
附錄：本案論罪科刑法條全文
毒品危害防制條例第四條
製造、運輸、販賣第一級毒品者，處死刑或無期徒刑；處無期徒
刑者，得併科新臺幣一千萬元以下罰金。
製造、運輸、販賣第二級毒品者，處無期徒刑或七年以上有期徒
刑，得併科新臺幣七百萬元以下罰金。
製造、運輸、販賣第三級毒品者，處五年以上有期徒刑，得併科
新臺幣五百萬元以下罰金。
製造、運輸、販賣第四級毒品者，處三年以上十年以下有期徒刑
，得併科新臺幣三百萬元以下罰金。
製造、運輸、販賣專供製造或施用毒品之器具者，處一年以上七
年以下有期徒刑，得併科新臺幣一百萬元以下罰金。
前五項之未遂犯罰之。
